【裁判字號】    96,易,369
【裁判日期】    970214
【裁判案由】    詐欺
【裁判全文】
臺灣嘉義地方法院刑事判決               96年度易字第369號
公  訴  人  臺灣嘉義地方法院檢察署檢察官
被      告  甲○○
選任辯護人  吳秋永律師
上列被告因詐欺案件，經檢察官提起公訴（九十六年度偵字第七
六○號），本院判決如下：
    主  文
甲○○幫助意圖為自己不法之所有，以詐術使人將本人之物交付
，累犯，處拘役伍拾日，如易科罰金以銀元參佰元折算壹日，減
為拘役貳拾伍日，如易科罰金以銀元參佰元折算壹日。
    事  實
壹、甲○○前於民國九十一年間因竊盜、偽造文書、詐欺等案件
    ，經本院九十二年度訴緝字第一九號判決判處有期徒刑一年
    四月確定；九十二年間因竊盜案件，經本院九十三年度簡字
    第三四號判決判處有期徒刑四月確定；九十二年間因侵占案
    件，經本院九十三年度嘉簡字第五八○號判決判處有期徒刑
    四月確定；前開刑罰經本院九十三年度聲字第六九九號裁定
    定其應執行之刑為有期徒刑一年十月，後移付執行，九十四
    年六月一日假釋付保護管束，九十四年六月二十二日期滿未
    據撤銷，以已執行完畢論。詎仍不知悔改，明知邇來詐欺集
    團橫行，擅置行動電話門號予身分不詳者支配使用，足以隱
    藏實際使用者身分，令一般大眾誤信通信對象，對於達成詐
    騙財物行為有所助益。竟基於幫助實行詐欺行為而不違其本
    意之未必故意，於九十五年三月十三日某時，與同具幫助詐
    欺犯意之友人乙○○（乙○○幫助詐欺部分應由檢察官另行
    偵辦）同至嘉義市○○街二十二巷二十九號「全通通訊行」
    ，以乙○○名義申辦0000000000號行動電話門號
    。甲○○及乙○○旨在以乙○○作為人頭申辦門號而從中獲
    取新臺幣（下同）一千元傭金，未領取門號ＳＩＭ卡即行離
    去，置門號予通訊行內不詳身分之人支配使用下，且旋為詐
    欺集團成員掌握。嗣詐欺集團成員於九十五年三月二十八日
    下午二時撥打電話與家住高雄縣鳳山市（地址詳卷）之丁○○，誆稱係「葉振輝」警官，因丁○○已遭他人冒用身分且
    為法院通緝，帳戶被凍結，轉帳名下金錢至特定帳戶，始能
    動用金錢，須以0000000000號行動電話門號聯絡
    解決事宜云云，致使丁○○陷於錯誤，撥打上開號碼電話並
    依成員指示於當日匯款十萬元至戶名「彭雅琪」（彭雅琪幫
    助詐欺部分應由檢察官另行偵辦），臺南市安順郵局局號0
    000000號、帳號0000000號之人頭帳戶內，該
    筆款項旋遭提領一空。後丁○○察覺有異，報警處理，始循
    線查獲。
貳、案經臺南市警察局第三分局報告臺灣臺南地方法院檢察署檢
    察官呈臺灣高等法院臺南分院檢察署檢察長令轉臺灣嘉義地
    方法院檢察署檢察官偵查起訴。
    理  由
壹、本件被告甲○○及其辯護人認南屏電信股份有限公司（下稱
    南屏電信公司）九十五年四月十一日傳真函文（警卷第十五
    頁）係證人於審判外之陳述，並無證據能力等語。查該份傳
    真函文內容與本院另行向該公司查得行動電話門號申請書資
    料相符，本院既親自查得相同內容之物證，自無援引該份函
    文作為證據之必要，爰排除該份傳真函文之證據。又被告及
    其辯護人未於言詞辯論終結前對於警詢調查筆錄、偵查訊問
    筆錄、電信業者函文及所附資料、搜索報告、搜索扣押筆錄
    、前科紀錄表等傳聞證據之證據能力有所異議。雖被告於本
    院審理時否認犯罪，惟前開傳聞證據多為公務員職務上或從
    事業務之人業務上製作之證明或紀錄文書，又查無顯不可信
    之情況，證人乙○○、丙○○復到庭接受交互詰問程序，本
    院審酌予以採納之，無礙被告及其辯護人程序上之彈劾詰問
    權利，認前開傳聞證據合於刑事訴訟法第一百五十九條之四
    、之五等規定，因而具備證據能力，此合先敘明。
貳、訊據被告固坦承曾於九十五年三月間某日陪同友人乙○○至
    嘉義市○○街「全通通訊行」申辦行動電話門號，惟矢口否
    認有何犯行，辯稱，友人乙○○無行動電話可用，故陪同至
    通訊行辦理門號，通訊行告知須將門號暫留通訊行，未當場
    交付門號ＳＩＭ卡與乙○○，不知門號為何會被詐欺集團使
    用云云。經查：
  一、某不詳詐欺集團成員曾於九十五年三月二十八日下午二時
      撥打電話與家住高雄縣鳳山市（地址詳卷）丁○○，誆稱
      己係名為「葉振輝」之警官，因丁○○已遭他人冒用身分
      且為法院通緝，帳戶被凍結，必須轉帳名下金錢至特定帳
      戶，始能動用金錢，須以0000000000號行動電
      話門號聯絡解決事宜云云，致使丁○○陷於錯誤，撥打上
      開號碼並依成員指示於當日匯款十萬元至戶名「彭雅琪」
      ，臺南市安順郵局局號0000000號、帳號0000
      000號之人頭帳戶，該筆款項旋遭提領一空等情，為被
      告所不爭執，且經證人即被害人丁○○於警詢及偵查中指
      訴明確（警卷第五頁至第六頁調查筆錄，七六○號偵查卷
      第三十八頁訊問筆錄），復有郵政國內匯款執據、「彭雅
      琪」郵局帳戶開戶資料及歷史交易資料等在卷可參（警卷
      第九頁至第十一頁），堪認屬實。
  二、又南屏電信公司係依第二類電信事業管理規則經營行動轉
      售服務（指經營者以批發方式承購或承租行動網路業務經
      營者之通信服務後，並以自己名義向用戶或使用者提供電
      信服務）之第二類電信事業。行動電話門號000000
      0000號係南屏電信公司向和信電信股份有限公司（下
      稱和信電信公司）所承租，並以自己名義，於九十五年三
      月十三日由業務人員丙○○受理乙○○申請裝機，受理後
      該門號於九十五年三月十五日下午四時七分四十六秒啟用
      ，九十五年三月二十九日上午十一時四十三分二十九秒因
      列入警示斷話門號而停話等情，有南屏電信公司九十六年
      七月二十七日南字資第九六○七二七○○一號函暨乙○○
      名義申請書、乙○○身分證影本、乙○○全民健康保險卡
      影本、交通部電信總局第二類電信事業許可執照影本、第
      二類電信事業管理規則等（本院卷第三十三頁至第四十八
      頁）；和信電信公司九十六年八月十四日和信（企營）字
      第○九六二○八○○九九七號函（本院卷第五十五頁）；
      南屏電信公司九十六年九月五日南字資第九六○九○五○○七號函（本院卷第五十七頁）；南屏電信公司九十六年
      九月二十日南字資第九六○九二○○○一號函（本院卷第
      六十頁）在卷可憑。則0000000000號之行動電
      話門號於被害人九十五年三月二十八日遭詐騙時係由乙○○名義申裝之事實，至為明確。
  三、關於乙○○申裝之過程，證人乙○○到庭證稱，自己積欠
      電信費用，申辦門號並未成功，聽聞被告專門幫人辦理門
      號，故請被告幫忙，未知每個月繳交電信費用費率及金額
      為何（本院卷第一百十二頁至第一百二十頁審判筆錄）。
      被告亦坦承，其曾閱讀求才令上「辦門號換現金」小廣告
      ，自己辦理門號並獲取傭金，才介紹朋友辦理，自己從未
      繳納任何一期電信費用；本件幫忙申請門號，門號如轉手
      賣掉，人頭可從中領取一千元差價，自己可抽四百元等語
      （警卷第四頁調查筆錄，七六○號偵查卷第十八頁訊問筆
      錄，本院卷第八十九頁準備程序筆錄）。準此而論，乙○○積欠電信費用無法申辦門號，申辦本件門號時對於申請
      內容諸如費率或租金亦一無所知，其自始即無繳納電信費
      用之意思甚明。被告曾閱「辦門號換現金」廣告，以自己
      名義申裝行動電話門號並從中獲取傭金，但從未繳納電信
      費用，顯見被告申辦門號之初即無使用繳費之意，反而藉
      提供人頭方式獲取「現金」利益。被告明知「辦門號換現
      金」之交易模式，介紹無使用行動電話意思乙○○申裝門
      號，又可從中獲得傭金，則其等「辦門號換現金」之意圖
      ，即昭然若揭。被告陪同乙○○申辦門號既然旨在領取傭
      金利益，而非實際使用門號，自己申辦門號後門號之使用
      支配對象絕非自己，而係另有其人。
  四、再者，被告及乙○○僅知其等前往辦理行動電話門號之處
      所為嘉義市○○街二十二巷二十九號之「全通通訊行」，
      惟未能提供通訊行人員之足資辨識特徵以供稽考。而本院
      指揮司法警察於九十六年十一月十九日對於該址進行搜索
      ，該址確懸掛有該通訊行之招牌，但已歇業，有卷附嘉義
      市警察局九十六年十一月二十二日嘉市警刑大偵四字第○
      九六○○五七○○七號函暨搜索扣押筆錄、搜索照片等可
      參（本院卷第七十五頁至第八十頁）。被告及乙○○無從
      提供資料，本院實施搜索亦查無相關證據，足見被告與乙○○係向「身分不明」對象申辦行動電話門號。
  五、被告及乙○○既然知悉受理其申辦門號之人係來歷不明；
      為獲取現金利益而提供名義申請門號；乙○○從無使用門
      號之意；未領取門號ＳＩＭ卡，置門號於身分不明之人支
      配使用下；事後又無任何防範措施。二人顯然對於該門號
      流入詐欺集團手中利用而遂行詐欺犯行乙事有所預見且任
      令發生，自屬不違其本意。
  六、雖被告及乙○○均稱，乙○○係有意申辦門號使用，二人
      始前往申裝，並無幫助詐欺之意云云。然查，被告及乙○○倘真有使用門號之意思，惟其等於申辦之初本無繳納任
      何電信費用之能力及意願，卻隱暪此項重大交易訊息而申
      辦門號，當係詐騙行動電話業者提供通信服務之詐欺得利
      行為，苟非至愚，應不致甘冒風險自己實施詐欺犯罪。是
      被告所辯，與事理有違，顯係推卸責任之詞，不值採信。
      事證明確，其犯行堪予認定。
參、核被告以幫助他人犯罪之意思，對於詐欺集團成員之詐欺取
    財犯行資以助力，而未參與詐欺犯罪構成要件之行為，係犯
    刑法第三十條第一項前段、第三百三十九條第一項之幫助詐
    欺取財罪。被告行為後，九十五年六月十四日修正公布，同
    年七月一日施行之刑法施行法第一條之一第一項、第二項前
    段增訂「中華民國九十四年一月七日刑法修正施行後，刑法
    分則編所定罰金之貨幣單位為新臺幣。九十四年一月七日刑
    法修正時，刑法分則編未修正之條文定有罰金者，自九十四
    年一月七日刑法修正施行後，就其所定數額提高為三十倍。
    」等內容。而被告所犯之刑法第三百三十九條第一項自七十
    二年六月二十六日（即罰金罰鍰提高標準條例修正公布日）
    迄今未修正，其罰金法定刑為「一千元」，貨幣單位乃「銀
    元」，依罰金罰鍰提高標準條例第一條前段提高十倍，實為
    「銀元一萬元」，經依現行法規所定貨幣單位折算新臺幣條
    例第二條折算為「新臺幣三萬元」。刑法施行法於九十五年
    七月一日施行後，所定罰金之貨幣單位為新臺幣，就其所定
    數額提高三十倍，刑法第三百三十九條第一項之罰金法定刑
    「一千元」，依該規定折算，亦為「新臺幣三萬元」。是刑
    法施行法前開條文修正後，刑法第三百三十九條第一項「罪
    刑」並未變更。刑法施行法第一條之一第一項、第二項前段
    之法律效果乃將刑法分則罰金刑之貨幣單位從「銀元」轉換
    為「新臺幣」，係一貨幣單位準據法，修正意旨亦止於釐清
    吾國先前易生混淆之貨幣單位系統，與罪刑無涉，尚無刑法
    第二條第一項新舊法比較適用之問題，自應適用現行有效之
    法律。
肆、再被告行為後，九十四年一月七日修正，同年二月二日公布
    之刑法業於九十五年七月一日施行，本件所涉修正前後法律
    比較及適用之情形，詳如附表所示。其中刑法第三十三條第
    五款關於罰金定義之修正；其中刑法第四十一條關於易科罰
    金折算標準之修正；其中刑法第六十七條、第六十八條關於
    罰金最低度加重之修正，因修正前規定均足使被告受較輕之
    刑罰，有利於行為人，皆應依刑法第二條第一項前段適用修
    正前之行為時法。其中刑法第六十七條、第六十八條關於罰
    金最低度減輕之修正，因修正後規定足使被告受較輕之刑罰
    ，有利於行為人，應依刑法第二條第一項但書適用修正後之
    裁判時法。整體觀察比較修正前後規定，修正前規定非更有
    利於行為人，本件應一體依刑法第二條第一項前段適用修正
    前之行為時法。
伍、另查，被告前於九十一年間因竊盜、偽造文書、詐欺等案件
    ，經本院九十二年度訴緝字第一九號判決判處有期徒刑一年
    四月確定；九十二年間因竊盜案件，經本院九十三年度簡字
    第三四號判決判處有期徒刑四月確定；九十二年間因侵占案
    件，經本院九十三年度嘉簡字第五八○號判決判處有期徒刑
    四月確定；前開刑罰經本院九十三年度聲字第六九九號裁定
    定其應執行之刑為有期徒刑一年十月，後移付執行，九十四
    年六月一日假釋付保護管束，九十四年六月二十二日期滿未
    據撤銷，以已執行完畢論等情，有臺灣嘉義地方法院檢察署
    刑案資料查註紀錄表、臺灣高等法院被告前案紀錄表存卷可
    按（偵查前案卷宗，本院卷第四頁至第十頁），其受有期徒
    刑之執行完畢，五年以內故意再犯本件有期徒刑以上之罪，
    為累犯，應依刑法第四十七條第一項規定，加重其刑。被告
    係幫助犯，應依刑法第三十條第二項減輕其刑。前開加重減
    輕事由，依刑法第七十一條第一項先加後減之。爰依被告之
    陳述（本院卷第一百五十頁審判筆錄）及前開前案紀錄之記
    載，審酌被告因冀圖不勞而獲，擅置行動電話門號予詐欺集
    團成員支配使用之犯罪動機及目的；詐欺集團成員假冒警察
    機關並利用所提供行動電話門號詐騙被害人之手段；僅提供
    行動電話門號，與提供帳戶供被害金錢匯入之幫助行為相較
    ，助益程度較輕；前有偽造文書、詐欺、竊盜、侵占等前科
    ，素行未佳；國中肄業之智識程度；離婚，育有二個小孩，
    從事肥料販賣之工作等生活狀況；其行為足以妨害國家司法
    偵查犯罪，被害金額為十萬元，客觀上所生之危害；事後多
    所卸責，迄未與被害人達成民事和解，賠償損害之態度等一
    切情狀，量處如主文所示之刑，並諭知易科罰金之折算標準
    ，以資儆懲。
陸、末被告犯罪在九十六年四月二十四日以前，所犯且非不予減
    刑之列，應依中華民國九十六年罪犯減刑條例第二條第一項
    第三款減其刑期二分之一。
據上論斷，應依刑事訴訟法第二百九十九條第一項前段，刑法第
二條第一項前段、第三十條第一項前段、第三百三十九條第一項
、第四十七條第一項、第三十條第二項、第四十一條第一項前段
（修正前），刑法施行法第一條之一第一項、第二項前段，罰金
罰鍰提高標準條例第二條（刪除前），中華民國九十六年罪犯減
刑條例第二條第一項第三款、第七條。
本案經檢察官陳慧玲到庭執行職務。
中    華    民    國    97    年    2     月    14    日
                  刑事第五庭審判長  法  官  林信旭
                                    法  官  洪嘉蘭
                                    法  官  張道周
上列正本證明與原本無異。
如不服本判決，應於判決送達後十日內向本院提出上訴狀，上訴
書狀依法應敘述具體理由，如未敘述具體理由者，應於上訴期間
屆滿後二十日內補提理由書於本院（均應附繕本）。告訴人或被
害人如對於本判決不服者，應具備理由請求檢察官上訴，其上訴
期間之計算係以檢察官收受判決正本之日期為準。
中    華    民    國    97    年    2     月    14    日
                                    書記官  黃意雯
附記本判決論罪之法條全文
刑法第三百三十九條第一項
意圖為自己或第三人不法之所有，以詐術使人將本人或第三人之
物交付者，處五年以下有期徒刑、拘役或科或併科一千元以下罰
金。
附表
┌──┬──┬───────────┬──┬────────────┐
│編號│條號│新法                  │比較│理由                    │
│    │    ├───────────┤適用│                        │
│    │    │舊法                  │結果│                        │
├──┼──┼───────────┼──┼────────────┤
│1   │30  │幫助他人實行犯罪行為者│無  │新法僅將「從」字更改為「│
│    │    │，為幫助犯。雖他人不知│    │幫助」文字，又刪除累贅文│
│    │    │幫助之情者，亦同。    │    │字，使條文意義更為明確，│
│    │    │幫助犯之處罰，得按正犯│    │刑罰法律及效果皆無任何變│
│    │    │之刑減輕之。          │    │動，毋庸比較新舊法。    │
│    │    ├───────────┤    │                        │
│    │    │舊條文                │    │                        │
│    │    │幫助他人犯罪者，為從犯│    │                        │
│    │    │。雖他人不知幫助之情者│    │                        │
│    │    │，亦同。              │    │                        │
│    │    │從犯之處罰，得按正犯  │    │                        │
│    │    │之刑減輕之。          │    │                        │
├──┼──┼───────────┼──┼────────────┤
│2   │33  │新條文                │    │(一)修正後刑法第三十三條第│
│    │    │主刑之種類如下：      │    │  四款僅將拘役之計算單位│
│    │    │四、拘役：一日以上，六│    │  由月更正為日，內容完全│
│    │    │    十日未滿。但遇有加│    │  相同，無涉刑度加重或減│
│    │    │    重時，得加至一百二│    │  輕，並無法律變更之情形│
│    │    │    十日。            │    │  ，應適用現行法規。    │
│    │    │五、罰金：新臺幣一千元│    │(二)修正前刑法第三十三條第│
│    │    │    以上，以百元計算之│    │  五款規定，罰金：一元以│
│    │    │    。                │    │  上，修正後則提高為，罰│
│    │    ├───────────┼──┤  金：新臺幣一千元以上，│
│    │    │舊條文                │ˇ  │  以百元計算之，致刑度有│
│    │    │主刑之種類如下：      │    │  加重之情形，應依新刑法│
│    │    │四、拘役：一日以上，二│    │  第二條第一項前段之規定│
│    │    │    個月未滿。但遇有加│    │  ，適用行為時法。（最高│
│    │    │    重時，得加至四個月│    │  法院九十五年第八次刑事│
│    │    │    。                │    │  庭決議，下稱最高法院決│
│    │    │五、罰金：一元以上。  │    │  議）                  │
├──┼──┼───────────┼──┼────────────┤
│3   │41  │新條文                │    │修正前刑法第四十一條第一│
│    │    │犯最重本刑為五年以下有│    │項前段規定，犯最重本刑為│
│    │    │期徒刑以下之刑之罪，而│    │五年以下有期徒刑以下之刑│
│    │    │受六個月以下有期徒刑或│    │之罪，而受六個月以下有期│
│    │    │拘役之宣告者，得以新臺│    │徒刑或拘役之宣告，因身體│
│    │    │幣一千元、二千元或三千│    │、教育、職業、家庭之關係│
│    │    │元折算一日，易科罰金。│    │或其他正當事由，執行顯有│
│    │    ├───────────┼──┤困難者，得以一元以上三元│
│    │    │舊條文                │ˇ  │以下折算一日，易科罰金。│
│    │    │犯最重本刑為五年以下有│    │依修正前有效現已廢止之罰│
│    │    │期徒刑以下之刑之罪，而│    │金罰鍰提高標準條例第二條│
│    │    │受六個月以下有期徒刑或│    │規定，就其原定提高為一百│
│    │    │拘役之宣告，因身體、教│    │倍折算一日，即銀元一百、│
│    │    │育、職業、家庭之關係或│    │二百或三百元折算一日，換│
│    │    │其他正當事由，執行顯有│    │算成新台幣即三百、六百或│
│    │    │困難者，得以一元以上三│    │九百元折算一日）。修正後│
│    │    │元以下折算一日，易科罰│    │同條項前段易科罰金折算標│
│    │    │金。                  │    │準則提高為以新台幣一千、│
│    │    │                      │    │二千或三千元折算一日，比│
│    │    │                      │    │較修正前後之適用結果，修│
│    │    │                      │    │正前之規定足使行為人受較│
│    │    │                      │    │輕之易刑處分，較有利於行│
│    │    │                      │    │為人，應依刑法第二條第一│
│    │    │                      │    │項前段之規定，應適用行為│
│    │    │                      │    │時法。（最高法院決議）  │
├──┼──┼───────────┼──┼────────────┤
│4   │47  │新條文                │無  │刑法第四十七條雖經修正，│
│    │    │受徒刑之執行完畢，或一│    │但本件被告無論依修正前或│
│    │    │部之執行而赦免後，五年│    │修正後法律，被告均構成累│
│    │    │以內故意再犯有期徒刑以│    │犯，法律效果又屬相同，並│
│    │    │上之罪者，為累犯，加重│    │無刑法第二條所稱法律變更│
│    │    │本刑至二分之一。      │    │情形，自應適用現行法律。│
│    │    │第九十八條第二項關於因│    │                        │
│    │    │強制工作而免其刑之執行│    │                        │
│    │    │者，於受強制工作處分之│    │                        │
│    │    │執行完畢或一部之執行而│    │                        │
│    │    │免除後，五年以內故意再│    │                        │
│    │    │犯有期徒刑以上之罪者，│    │                        │
│    │    │以累犯論。            │    │                        │
│    │    ├───────────┤    │                        │
│    │    │舊條文                │    │                        │
│    │    │受有期徒刑之執行完畢，│    │                        │
│    │    │或受無期徒刑或有期徒刑│    │                        │
│    │    │一部之執行而赦免後，五│    │                        │
│    │    │年以內再犯有期徒刑以上│    │                        │
│    │    │之罪者，為累犯，加重本│    │                        │
│    │    │刑至二分之一。        │    │                        │
├──┼──┼───────────┼──┼────────────┤
│5   │67  │新條文                │加  │(一)新法修正，罰金最低度同│
│    │    │有期徒刑或罰金加減者，│重  │  時加重之，使量刑範圍受│
│    │    │其最高度及最低度同加減│以  │  到限縮，行為人將受到較│
│    │    │之。                  │修  │  舊法罰金最低度較高之刑│
│    │    ├───────────┤正  │  罰，行為人受處罰之實質│
│    │    │舊條文                │前  │  內涵顯有變更，應屬第二│
│    │    │有期徒刑加減者，其最高│有  │  條第一項之法律變更，自│
│    │    │度及最低度同加減之。  │利  │  應比較新舊法，適用最有│
│    │    │                      │，  │  利行為人之舊法。（最高│
│    ├──┼───────────┤減  │  法院決議）            │
│    │68  │新條文                │輕  │(二)新法修正，罰金最低度同│
│    │    │拘役加減者，僅加減其最│以  │  時減輕之，使可得量處最│
│    │    │高度。                │修  │  低之刑罰範圍受到變動，│
│    │    ├───────────┤正  │  應屬第二條第一項之法律│
│    │    │舊條文                │後  │  變更，應比較新舊法，適│
│    │    │拘役或罰金加減者，僅加│有  │  用最有利行為人之法律。│
│    │    │減其最高度。          │利  │  而罰金最低度之減輕，係│
│    │    │                      │    │  得量處較法定最低度更低│
│    │    │                      │    │  之罰金刑，故修正後之新│
│    │    │                      │    │  法較為有利，應適用裁判│
│    │    │                      │    │  時法。                │
└──┴──┴───────────┴──┴────────────┘


司法院資訊處製作；財團法人民間司法改革基金會備份。
